臺灣宜蘭地方法院刑事判決　　　　　　　 95年度易字第443號
公　訴　人　臺灣宜蘭地方法院檢察署檢察官
被　　　告　丙○○
選任辯護人　李淵聯律師
被　　　告　乙○○
上列被告因犯毀損案件，經檢察官聲請簡易判決處刑（95年度偵
字第2098號），本院宜蘭簡易庭認不宜逕以簡易判決處刑，改移
送本院依通常程序審理，判決如下：
    主  文
丙○○共同損壞他人之墓園圍牆、大門、草坪及墓塚左右小牆及
前庭，足以生損害於他人，處有期徒刑陸月，如易科罰金，以銀
元參佰元即新臺幣玖佰元折算壹日，減為有期徒刑參月，如易科
罰金，以銀元參佰元即新臺幣玖佰元折算壹日。
乙○○共同損壞他人之墓園圍牆、大門、草坪及墓塚左右小牆及
前庭，足以生損害於他人，處有期徒刑肆月，如易科罰金，以銀
元參佰元即新臺幣玖佰元折算壹日，減為有期徒刑貳月，如易科
罰金，以銀元參佰元即新臺幣玖佰元折算壹日。緩刑貳年。
    事  實
一、丙○○於民國95年4月7日由拍賣取得坐落宜蘭縣頭城鎮○○
    段120、121、122、123地號土地，惟拍定後不點交，丙○○
    及甲○○（應由檢察官另行偵辦）均明知位於上開土地上之
    墓園，係戊○○、丁○○等盧姓家族共有之家族墓園，為達
    農地農用免徵土地增值稅之目的，竟與甲○○共同基於毀損
    之犯意聯絡，由丙○○委由甲○○僱用不知情之乙○○駕駛
    挖土機，於95年4月25日下午1時許起至下午4時許止，毀損
    上開墓園之圍牆及大門，足以生損害於丁○○等盧姓家族之
    共有人，經丁○○發覺報警，並告知乙○○上開墓園並非丙○○所有之物後，丙○○、甲○○及乙○○竟又承前共同毀
    損之犯意聯絡，接續於95年4月26日下午1時許至3時許及95
    年5月1日上午8時許至11時許止，復由丙○○委由甲○○僱
    請乙○○駕駛挖土機，毀損上開墓園之圍牆、大門、草坪及
    墓塚左右小牆及祭拜之前庭，足以生損害於丁○○等盧姓家
    族之共有人。
二、案經告訴人即上開墓園管領人丁○○訴由宜蘭縣警察局礁溪
    分局報請臺灣宜蘭地方法院檢察署檢察官聲請簡易判決處刑
    。
    理  由
壹、程序部分：
一、按刑事訴訟法第232條所謂犯罪之被害人，指因犯罪行為直
    接受損害之人，就財產犯罪言，並不限於所有權人，即對於
    該財產有事實上管領之人，因他人之犯罪行為而其管領權受
    有侵害者，亦不失為直接被害人。查本件丁○○於警詢時提
    出告訴，其既係亦為盧姓家族之一員，對於上開墓園亦為有
    事實上管領權之人，其所為告訴自屬合法，合先敘明。
二、按被告以外之人於審判外之言詞或書面陳述，除法律有規定
    者外，不得作為證據，刑事訴訟法第159條第1項定有明文。
    ，查證人丁○○於警詢中之陳述，係屬於被告以外之人於審
    判外之陳述，被告並已否認上開陳述之證據能力，復無同法
    第159條之2至159條之5之例外可得為證據之情形，則依上開
    法條規定，證人丁○○於警詢中之陳述，無證據能力。
貳、實體部分：
一、訊據被告丙○○、乙○○固不否認有於上開時地，由被告丙○○委由甲○○僱用乙○○駕駛挖土機挖掘上開墓園等情不
    諱，惟矢口否認有何毀損之犯行，被告丙○○辯稱：系爭土
    地是我拍賣取得，我都是全權委託甲○○先生處理，我有跟
    他說不要動到人家的風水云云；被告乙○○辯稱：我是甲○○找的工人，他跟我說墓碑、墓塚不要動以外，其他都用怪
    手挖掉，我不知道那些墓碑是何人所有，我還以為土地是甲○○的，老闆要我怎麼做就怎麼做云云。經查：
（一）上開事實，業據告訴人丁○○於警詢及偵查時指述甚詳，
      並有現場照片、土地所有權狀、拍賣公告、地籍圖謄本、
      墓園未毀損前之照片在卷可稽，由照片所示，可知告訴人
      之上開墓園之圍牆、大門、草坪、墓塚左右小牆及前庭，
      確係均遭挖土機挖掘毀損無誤，亦與被告前開自承由被告
      乙○○駕駛挖土機挖掘之事實相符，自堪信為真實。
（二）被告丙○○雖以有告知甲○○墓之主體不要動到等語為辯
      ，然查，證人甲○○於本院結證稱：被告丙○○交代把土
      地整平，並說墓的部分不要去動，就是指墓的主體等語（
      見本院卷第67頁筆錄），故被告丙○○既指示甲○○僱工
      將「墓的主體」外之其餘部分整平，顯見被告丙○○對於
      上開墓園除墳墓主體外，尚有其他地上物在系爭土地上等
      情已有所知悉，故縱使被告丙○○於指示甲○○僱工時，
      已表示不要動到墳墓之主體，然被告丙○○對於墓園其他
      部分之地上物，既指示應予整平拆除，其就墓園其他部分
      之地上物實有毀損之犯意，堪以認定。況被告丙○○雖於
      95年4月7日因拍賣取得所有權，而為系爭土地之所有權人
      ，然系爭土地上之墓園圍牆、大門、草坪、墓塚前之左右
      小牆及前庭等地上物均非其所有之物，縱被告丙○○就系
      爭土地有所有權，就上開地上物，亦應循民事法律救濟途
      徑解決，而非逕予僱工拆除。故被告丙○○明知系爭土地
      上除墳墓主體外，尚有其他地上物為告訴人所有之物，仍
      僱工予以拆除，被告丙○○有毀損之犯意及毀損之犯行，
      應堪認定。
（三）被告乙○○雖辯稱其係受僱被告丙○○，並無毀損之犯意
      云云，惟被告乙○○前於95年4月25日駕駛挖土機毀損上
      開墓園之圍牆等處時，即經告訴人報警而至警局製作筆錄
      ，此有95年4月25日之警詢筆錄在卷可按，故被告乙○○
      自製作筆錄後，即已明知系爭土地上之墓園，並非其雇主
      即被告丙○○所有之物，而被告乙○○卻仍於95年4月26
      日、95年5月1日駕駛挖土機至該處繼續挖掘毀損墓園之圍
      牆、大門、草坪及墓塚前之左右小牆及前庭等物，被告乙○○與被告丙○○及甲○○間，就95年4月26日及95年5月
      1日之毀損犯行，實有犯意之聯絡及行為之分擔無誤，被
      告乙○○空言辯稱其無毀損之犯意云云，自不足採信。
（四）綜上所述，本件被告丙○○與乙○○明知系爭土地上之墓
      園並非被告丙○○所有之物，竟共同基於毀損之犯意聯絡
      而毀損墓園之圍牆、大門、草坪及墓塚前之左右小牆及前
      庭，足以生損害於告訴人。故本件事證明確，被告其所辯
      無非飾卸之詞，不足採信，被告二人毀損之犯行洵堪認定
      ，應予依法論科。
二、查被告行為後，前於94年2月2日修正公布之刑法，已自95
    年7月1日起施行，修正後刑法第2條之規定，乃係關於新舊
    法比較適用之準據法，其本身無關行為可罰性要件之變更，
    故於95年7月1日刑法修正施行後，如有涉及比較新舊法之問
    題，即應逕依修正後刑法第2條第1項規定，為「從舊從輕」
    之比較（最高法院95年度第8次刑事庭會議決議意旨參照）
    。經查：
（一）刑法第354條雖未修正，然於上開刑法及其施行法修正施
      行前，依罰金罰鍰提高標準條例第1條前段規定，刑法第
      354條所定罰金刑部分之法定刑度為銀元500元以下係提高
      為銀元5000元即新臺幣15000元以下，最低刑度則依修正
      前刑法第33條第5款規定，均為銀元1元即新臺幣3元以上
      。嗣因刑法施行法第一條之一已增訂：「中華民國九十四
      年一月七日刑法修正施行後，刑法分則所定罰金之貨幣單
      位為新臺幣；九十四年一月七日刑法修正時，刑法分則編
      未修正之條文定有罰金者，自九十四年一月七日刑法修正
      施行後，就其所定數額提高為三十倍，但七十二年六月二
      十六日至九十四年一月七日新增或修正之條文，就其所定
      數額提高為三倍。」，而此規定因屬前揭罰金罰鍰提高標
      準條例第1條但書所稱「法律已依一定比率規定罰金或罰
      鍰之數額或倍數」之情形，自應優先適用；又修正後刑法
      第33條第5款亦已將罰金刑調整為新臺幣1000元以上，以
      百元計算，是比較修正前後刑度結果，修正後之規定對被
      告並非較為有利。
（二）又修正後刑法第28條關於成立共同正犯之標準，將原來共
      同正犯之共同「實施」犯罪，改為共同「實行」犯罪，剔
      除完全未參與犯罪相關行為之「實行」的「陰謀共同正犯
      」及「預備共同正犯」，是修正後之共同正犯之可罰性要
      件之範圍業已限縮。而本案被告等人共同毀損之犯行非屬
      陰謀、預備共同正犯，於被告自無有利或不利之情形。
（三）修正後刑法第41條第1項前段有關易科罰金折算標準之規
      定為：「犯最重本刑為五年以下有期徒刑以下之刑之罪，
      而受六個月以下有期徒刑或拘役之宣告者，得以新臺幣一
      千元、二千元或三千元折算一日，易科罰金。」，而修正
      前同條項就易科罰金之折算標準係規定：「得以一元以上
      三元以下折算一日，易科罰金」，再依修正前罰金罰鍰提
      高標準條例第2條（現已刪除）之規定，就其原定數額提
      高為100倍折算1日，即係以銀元100元、200元、300元折
      算1日，折算為新臺幣幣值後，則為以新臺幣300元、600
      元、900元折算1日。是比較修正前後之易科罰金折算標準
      ，自以行為時即修正前之規定，較有利於被告。
（四）依修正前刑法第74條第1款之規定，受2年以下有期徒刑、
      拘役或罰金之宣告，且「前未曾受有期徒刑以上刑之宣告
      」者，如認為以暫不執行為適當者，始得宣告2年以上5年
      以下之緩刑。修正後刑法第74條第1項第1款則規定受2年
      以下有期徒刑、拘役或罰金之宣告，且「前未曾因故意犯
      罪受有期徒刑以上刑之宣告」者，如認為以暫不執行為適
      當者，即得宣告2年以上5年以下之緩刑。然因修正後同條
      第二項另增列「緩刑宣告，得斟酌情形，命犯罪行為人為
      下列各款事項：一、向被害人道歉。二、立悔過書。三、
      向被害人支付相當數額之財產或非財產上之損害賠償。四
      、向公庫支付一定之金額。五、向指定之公益團體、地方
      自治團體或社區提供四十小時以上二百四十小時以下之義
      務勞務。六、完成戒癮治療、精神治療、心理輔導或其他
      適當之處遇措施。七、保護被害人安全之必要命令。八、
      預防再犯所為之必要命令。」之規定，而本件被告乙○○
      前未曾受有期徒刑以上刑之宣告，無論依修正前或修正後
      之規定，均符合得緩刑宣告之要件，是比較新舊法之結果
      ，於被告乙○○並無有利或不利之情形。
（五）綜合上述各條文修正前後之比較後，適用修正後之刑法及
      刑法施行法等相關法律規定並未對被告更為有利，揆諸前
      揭刑法第2條第1項前段規定，即應一體適用修正前之刑法
      。
三、核被告丙○○、乙○○所為，均係犯刑法第354條之毀損罪
    。被告丙○○與甲○○就95年4月25日、95年4月26日及95年
    5月1日之毀損犯行及被告乙○○與丙○○、甲○○就95年4
    月26日及95年5月1日之毀損犯行，有犯意之聯絡及行為之分
    擔，皆為共同正犯。被告先後多次毀損犯行，係屬一犯意接
    續多次行為，侵害一個法益，應為接續犯，屬單純一罪。爰
    審酌被告之犯罪動機、目的、手段、所生損害，及犯罪後態
    度迄未與被害人達成和解等一切情狀，分別量處如主文所示
    之刑，並諭知易科罰金之折算標準。又查被告犯罪之時間，
    係在96年4月24日之前，依中華民國九十六年罪犯減刑條例
    第2條第1項第3款、第7條之規定，應減其宣告刑2分之1，並
    依法諭知其宣告刑及減得之刑。查被告乙○○前未曾受有期
    徒刑以上刑之宣告，有卷附臺灣高等法院被告全國前案紀錄
    表可按，其因一時失慮而犯罪，經此起訴審判，當知所警惕
    ，信無再犯之虞，本院認所宣告之刑以暫不執行為適當，併
    諭知緩刑2年，以啟自新。
據上論斷，應依刑事訴訟法第452條、第299條第1項前段，刑法
第2條第1項前段、第28條、第354條、修正前刑法第41條第1項前
段、第74條第1款，中華民國九十六年罪犯減刑條例第2條第1項
第3款、第7條、第9條，修正前罰金罰鍰提高標準條例第2條，刑
法施行法第1條之1，判決如主文。
本案經檢察官賴慶祥到庭執行職務
中　　華　　民　　國　　96　　年　　8 　　月　　6 　　日
                  刑事第二庭審判長法  官  黃永勝
                          　      法  官  張育彰
                                  法  官  鄭貽馨
以上正本證明與原本無異。
如不服本判決應於收受本判決後10日內向本院提出上訴書狀，並
應敘述具體理由。若未敘述理由者，應於上訴期間屆滿後20日內
向本院補提理由書狀(均須按他造當事人之人數附繕本)。
                                  書記官  林嘉萍
中　　華　　民　　國　　96　　年　　8 　　月　　8 　　日
附錄本案論罪科刑法條全文：
中華民國刑法第354條
（毀損器物罪）
毀棄、損壞前二條以外之他人之物或致令不堪用，足以生損害於
公眾或他人者，處2年以下有期徒刑、拘役或5百元以下罰金。
